臺灣高等法院高雄分院刑事判決
111年度交上易字第20號
上  訴  人  
即  被  告  吳東元


上列上訴人因過失傷害案件，不服臺灣高雄地方法院110年度審
交易字第166號，中華民國111年1月19日第一審判決（起訴案號
：臺灣高雄地方檢察署109年度偵字第24212號），提起上訴，本
院判決如下：
    主  文
原判決撤銷。
吳東元犯過失傷害罪，處拘役貳拾日，如易科罰金，以新台幣壹
仟元折算壹日。
    事  實
一、吳東元考領有合格之駕駛執照，其於民國109 年4 月15日20
    時42分許，騎乘車牌號碼000-0000號普通重型機車（下稱甲
    車），沿高雄市三民區十全一路由東往西方向行駛，駛至十
    全一路與山東街口時，本應注意行車速度應依速限標誌或標
    線之規定，且十全一路路面繪有速限40之標字，其行車速度
    時速不得超過40公里，而當時天候晴，夜間有照明，柏油路
    面乾燥、無缺陷、無障礙物，視距良好，無不能注意之情事
    ，竟疏未注意而貿然以逾時速40公里之速度超速行駛，適有
    李○○（91年4 月30日生，被訴過失傷害部分，業經臺灣高雄
    地方法院以起訴程序違背規定為由另為不受理判決確定，現
    由臺灣高雄地方法院檢察署偵辦中）騎乘車牌號碼000-000 
    號普通重型機車（下稱乙車），沿同市區十全一路由西往東
    方向行駛而駛至上開路口，亦疏未注意在設有機車兩段左轉
    標誌之上開路口，應在號誌顯示允許直行時先行駛至右前方
    路口之左轉待轉區等待左轉，俟該方向號誌顯示允許直行後
    ，再行續駛，以兩段方式完成左轉，即貿然在上開路口中心
    逕行左轉，兩車因而發生碰撞，致李○○人車倒地並受有右脛
    骨開放性骨折之傷害。
二、案經李○○訴由高雄市政府警察局三民第一分局報告臺灣高雄
    地方檢察署檢察官偵查起訴。
    理  由
壹、證據能力部分：
    本判決後述所引用之傳聞證據，因當事人於本院準備程序及
    審判程序中，均明示同意有證據能力（見本院卷第54、90頁
    ），本院審酌該等傳聞證據製作時之情況，並無違法不當及
    證明力明顯過低之瑕疵，以之作為證據，應屬適當，依刑事
    訴訟法第159 條之5 第1 項規定，認該等傳聞證據均有證據
    能力。
貳、實體部分：
一、認定犯罪事實之證據及理由：
    訊據被告吳東元固不否認有於上揭時、地，騎乘甲車與李○○
    所騎乘乙車發生碰撞之事實，惟矢口否認有何過失傷害犯行
    ，辯稱：我認為我沒有超速，我的速度很慢云云。
二、經查：
  ㈠被告考領有合格之駕駛執照，其於109 年4 月15日20時42分
    許，騎乘甲車沿高雄市三民區十全一路由東往西方向行駛，
    駛至十全一路與山東街口時，適有李○○騎乘乙車沿同市區十
    全一路由西往東方向行駛而駛至上開路口，疏未注意在設有
    機車兩段左轉標誌之上開路口，應在號誌顯示允許直行時先
    行駛至右前方路口之左轉待轉區等待左轉，俟該方向號誌顯
    示允許直行後，再行續駛，以兩段方式完成左轉，即貿然在
    上開路口中心逕行左轉，甲、乙兩車因而發生碰撞（甲車前
    車頭撞擊乙車右側車身），致李○○人車倒地並受有右脛骨開
    放性骨折之傷害等事實，業經證人即告訴人李○○於警詢及偵
    查中證述明確（見警卷第3 至5 頁，偵卷第23至25頁），並
    有高雄醫學大學附設中和紀念醫院診斷證明書、道路交通事
    故調查報告表㈠、㈡-1、道路交通事故現場圖、證號查詢機車
    駕駛人資料、高雄市政府警察局道路交通事故初步分析研判
    表等各1 份、高雄市政府警察局道路交通事故談話紀錄表2 
    份、現場照片32張、監視器及行車紀錄器錄影畫面翻拍照片
    6 張附卷可稽（見警卷第31、37至47、53至75頁，原審法院
    卷第41頁），復經被告坦承在卷，此部分事實先堪認定。又
    高雄市三民區十全一路東西向車道上繪有速限40之標字一節
    ，有Google地圖及街景圖共3 張附卷可考（見偵卷第27至31
    頁），是此部分事實亦堪認定。
  ㈡按行車速度，依速限標誌或標線之規定，道路交通安全規則
    第93條第1 項定有明文。查被告考領有合格駕駛執照一節，
    有證號查詢機車駕駛人資料在卷可考（見原審法院卷第41頁
    ），是被告對於上開規定自難諉為不知。又案發當時天候晴
    ，夜間有照明，柏油路面乾燥、無缺陷、無障礙物，視距良
    好，此有道路交通事故調查報告表㈠存卷可據（見警卷第37
    頁），當時並無不能注意之情事。另被告於警詢及偵查中均
    陳稱其案發當時之行車速度為時速50公里等語（見警卷第10
    、47頁，偵卷第17頁），於本院行準備程序時，亦自承：「
    我當時的時速應該是50（時速）」（本院卷第52頁），足見
    被告所自陳之行車速度已逾其所行駛路段（即十全一路）之
    速限（即時速40公里）。再者，被告騎乘甲車與證人李○○所
    騎乘乙車在案發路口發生碰撞後，被告及其車輛因撞擊力道
    而飛起，於空中轉一圈後倒地一情，業經原審當庭勘驗路人
    行車紀錄器影像光碟後確認屬實，此有原審勘驗筆錄在卷足
    按（見原審法院卷第201 頁），顯見案發當時被告所騎乘甲
    車撞擊到乙車之撞擊力道甚鉅，始致被告及其車輛因撞擊之
    作用力而騰空飛起，此益徵被告行車速度甚快，足以佐證被
    告當時行車速度確已超越該路段限速。本院考量若被告未超
    速行駛，其於發現證人李○○違規左轉時，應尚有反應閃避之
    時間，是被告超速行駛，以致其無足夠反應時間閃避而與證
    人李○○所騎乘機車發生碰撞，因此肇生本案交通事故，被告
    之駕駛行為確有過失甚明。
  ㈢復按機車行駛至交岔路口，其轉彎，應依標誌或標線之規定
    行駛；而機慢車兩段左轉標誌，用以告示左轉大型重型機車
    以外之機車或慢車駕駛人應遵照號誌指示，在號誌顯示允許
    直行時先行駛至右前方路口之左轉待轉區等待左轉，俟該方
    向號誌顯示允許直行後，再行續駛，以兩段方式完成左轉，
    道路交通安全規則第99條第2 項、道路交通標誌標線號誌設
    置規則第65條第1 項分別定有明文。查證人李○○為智識健全
    之人，其對於上開規定亦無不知之理，而案發當時無不能注
    意之情事，詎證人李○○仍疏於注意及此，即貿然騎乘乙車違
    規左轉，致與被告所騎乘甲車發生碰撞，業經認定如前，堪
    認證人李○○就本案交通事故之發生亦與有過失，且違反注意
    義務之情節較被告為重；惟縱令證人李○○有前開過失，仍無
    解於被告過失責任之成立，附此敘明。
  ㈣復查，本案交通事故發生原因，經送高雄市政府交通局車輛
    行車事故鑑定委員會鑑定，其鑑定意見為：證人李○○未兩段
    式左轉，為肇事主因；被告超速，為肇事次因等語，有高雄
    市政府交通局車輛行車事故鑑定委員會鑑定意見書1 份在卷
    可考（見原審法院卷第73至74頁），亦同本院前開認定，併
    予敘明。另證人李○○因本案交通事故受有事實欄所示傷害之
    事實，已如前述，是被告前開騎乘機車之過失駕駛行為，與
    證人李○○所受上述傷害間，應具有相當因果關係。
  ㈤綜上，被告空言辯稱其未超速行駛云云，不足採信，是本案
    事證明確，被告犯行堪以認定，應依法論科。
三、核被告所為，係犯刑法第284 條前段之過失傷害罪。被告於
    偵查犯罪之警察機關尚未知肇事人為何人時，主動向到醫院
    處理之員警坦承肇事，有高雄市政府警察局道路交通事故肇
    事人自首情形紀錄表1 份附卷可憑（見原審法院卷第47頁）
    ，堪認符合自首之要件，爰依刑法第62條前段之規定，減輕
    其刑。
四、原審據以論罪科刑，固非無見。惟查本件肇事之原因，主要
    為告訴人李○○未依兩段式左轉，為肇事主因，被告超速為肇
    事次因，則被告違規之程度較為輕微，且就本件發生車禍之
    狀況，被告及其車輛因撞擊力道而飛起，於空中轉一圈後倒
    地一情，均已詳如前述，而被告所受傷為肢體多處挫傷合併
    擦傷，下背和骨盆挫傷合併腰椎第二節至第五節衡突骨折，
    有被告之驗傷診斷書1紙附卷可證（見警卷第33頁），其所
    受之傷十分嚴重；再本件發生車禍後，因碰撞在旁待轉之第
    三人郭寀熏，至郭寀熏亦有受傷，被告於與郭寀熏調解後，
    隨即賠償郭寀熏完畢，而告訴人李○○雖與郭寀熏達成調解，
    願意賠償郭寀熏，惟其後竟拒不賠償，有郭寀熏於原審審理
    之陳述可參（見原審卷第57頁），足見被告犯罪後之態度尚
    佳，原審量處被告拘役55日，並諭知如易科罰金，以新台幣
    1000元折算1日，實嫌過重。被告上訴意旨，仍執前詞，否
    認犯罪，指摘原判決不當，雖無理由，但原判決既有可議之
    處，自仍應由本院將原判決撤銷改判。爰以行為人之責任為
    基礎，審酌被告因疏失釀成本案交通事故，並致告訴人李○○
    受有上述傷害，實屬不該。復衡酌被告本案過失態樣、證人
    李○○與有過失之情節、李○○過失情節甚重，以及所受傷勢程
    度，暨被告於警詢自陳之經濟狀況及教育程度（詳見警卷第
    9 頁）、否認犯行之犯後態度、素行良好（詳見臺灣高等法
    院被告前案紀錄表）等一切情狀，量處如主文第2項所示之
    刑，並諭知易科罰金之折算標準。
據上論結，應依刑事訴訟法第369 條第1 項前段、第364 條、第
299 條第1 項前段，判決如主文。　　
本案經檢察官張志杰提起公訴，檢察官高碧霞到庭執行職務。
中　　華　　民　　國　　111 　年　　6 　　月　　29　　日
                  刑事第四庭    審判長法  官  黃建榮
                                      法  官  陳君杰
                                      法  官  任森銓
以上正本證明與原本無異。
不得上訴。
中　　華　　民　　國　　111 　年　　6 　　月　　29　　日
　　　　　　　　　　　　　　　　　　　書記官  謝佳育
附錄本判決論罪科刑法條：
刑法第284條：
因過失傷害人者，處1 年以下有期徒刑、拘役或10萬元以下罰金
；致重傷者，處3 年以下有期徒刑、拘役或30萬元以下罰金。